臺灣板橋地方法院刑事判決　　　　　　 100年度訴字第1768號
公　訴　人　臺灣板橋地方法院檢察署檢察官
被　　　告　簡銘村
選任辯護人　張仁龍律師
上列被告因偽造有價證券案件，經檢察官提起公訴（100 年度偵
字第9747、11644、13135 號），本院判決如下：
    主  文
簡銘村意圖供行使之用，而偽造有價證券，處有期徒刑壹年柒月
，緩刑年，緩刑期內付保護管束。
如附表所示之偽造支票參紙、偽造之「簡泰源」印章壹枚，均沒
收。
    事  實
一、簡銘村於民國99年12月中旬某日，在臺北縣新莊市（現改制
    為新北市新莊區○○○路431 巷5 號住處樓下，拾獲由其母
    林惠鶯保管、源典塑膠有限公司（下稱源典公司）所有之空
    白支票6 紙（存戶名稱：源典塑膠有限公司，負責人：簡泰
    源、付款人臺灣中小企業銀行化成分行、支票號碼AY000000
    0 號至AY0000000 號）後，竟意圖為自己不法之所有，將上
    開票據侵占入己（親屬間侵占，未據告訴）。復另意圖為自
    己不法之所有及基於意圖供行使之用而偽造有價證券之犯意
    ，在如附表編號一所示之支票偽造發票日期「100 年02月10
    日」、金額新臺幣（下同）「貳拾萬元整」、阿拉伯數字「
    200000」，在如附表編號二所示支票偽填發票日期「100 年
    02月14日」、金額「拾萬伍仟元整」、阿拉伯數字「
    335000」，在如附表編號三所示支票偽填發票日期「100 年
    01月20日」、金額「貳拾伍萬元整」、阿拉伯數字「250000
    」等記載，復委由不知情之成年刻印業者偽刻「簡泰源」印
    章1 枚，並盜用「源典塑膠有限公司」印章，蓋用於如附表
    所示支票之發票人簽章欄，以此方式偽造如附表所示之支票
    3 紙，再將上開支票分別交予如附表所示之人，用以調借現
    金或清償借款而行使之。嗣因簡泰源已於100 年1 月24日向
    銀行申請掛失止付，經如附表所示各支票持票人提示付款遭
    拒，始查悉上情。
二、案經新北市政府警察局海山、蘆洲、新店分局報請臺灣板橋
    地方法院檢察署檢察官偵查後起訴。
    理    由
一、證據能力：
    本案公訴人所引用之卷證資料（包含人證與文書證據），並
    無證據證明係公務員違背法定程序所取得；又被告以外之人
    於審判外之陳述，經核並無非出於自由意願而為陳述或遭違
    法取證及顯有不可信之情況；再卷內之文書證據，亦無刑事
    訴訟法第159 條之4 之顯有不可信之情況與不得作為證據之
    情形，且被告及辯護人迄本院言詞辯論終結前均未聲明異議
    ，依刑事訴訟法第159 條至159 條之5 之規定，均有證據能
    力，合先敘明。
二、認定事實所憑之證據：
    上揭事實，業據被告簡銘村於偵查及本院審理時坦承不諱，
    核與證人林惠鶯、楊祖賢、張家齊、呂美香、吳宗城於警詢
    時；證人簡泰源、莊耀宗於警詢中及偵查中所述情節相符，
    並有掛失止付票據提示人資料查報表、票據掛失止付通知書
    、遺失票據申報書等件影本暨如附表所示之支票、退票理由
    單影本各一件附卷可稽，被告之上開自白顯與事實相符，自
    得採為認定被告犯行之證據。本件事證明確，被告犯行，洵
    堪認定。
三、應適用之法律、科刑審酌事由及沒收物之處理：
(一)、按行使偽造之有價證券以使人交付財物，本即含有詐欺之性
    質，如果所交付之財物，即係該證券本身之價值，其詐欺取
    財仍屬行使偽造有價證券之行為，不另論以詐欺取財罪；但
    如行使該偽造之有價證券，係供擔保或作為新債清償而借款
    ，則其借款之行為，已屬行使偽造有價證券行為以外之另一
    行為。核被告偽造如附表所示支票3 紙，並持以供擔保調取
    現款及充作清償前所欠債款行使之行為，係犯刑法第201 條
    第1 項之意圖供行使之用，而偽造有價證券罪及同法第339
    條第1 項之詐欺取財罪；被告偽造印章、印文及拿取公司印
    章後盜蓋於如附表所示編號一、二、三空白支票發票人欄上
    ，該接續偽造印章、印文及盜用印章之行為，係偽造有價證
    券之部分行為，又其行使偽造有價證券之低度行為，應為偽
    造之高度行為所吸收，均不另論罪。又被告於竊得上開支票
    後，基於一個偽造有價證券之單一犯意，在同一地點，於密
    接時間，以相同方法分別犯同一之偽造有價證券罪，為接續
    犯，仍屬實質上一罪，應僅論以一個偽造有價證券罪。被告
    以一行為，同時觸犯構成要件不同之前開2 罪名，為想像競
    合犯，應從一重之偽造有價證券罪處斷。
(二)、茲審酌被告一時失慮誤觸刑典，而被告事後已將欠款還清，
    雖被告為便宜行事未經徵得源典公司同意，即將支票交付予
    他人作為借款之擔保並抵債，然其係因一時需錢恐急核與自
    始惡意不願付款之計畫性偽造高額有價證券情形相比，惡性
    尚非重大，且系爭支票金額非鉅，情節亦屬輕微，惟所觸犯
    者係法定最低本刑3 年以上有期徒刑之罪，誠屬情輕法重，
    倘依最低法定刑論處猶嫌過重，在客觀上足以引起一般人同
    情，情節堪予憫恕，爰依刑法第59條規定，酌量減輕其刑，
    併此敘明。
(三)、爰審酌被告偽造支票行使，足以破壞票據流通信用，所為甚
    屬不該，然其前無犯罪紀錄，素行良好，兼衡其犯罪動機、
    目的、手段、智識程度、生活狀況，併斟酌其犯後坦承犯行
    態度良好，復已將積欠被害人之欠款還清，且源典公司復不
    追究被告之行為，有清償借款憑證影本3 紙及源典公司聲明
    書1 紙為憑等一切情狀，量處如主文所示之刑，以示儆懲；
    又被告未曾因故意犯罪受有期徒刑以上刑之宣告，有上開臺
    灣高等法院被告全國前案紀錄表可憑，其因一時失慮偶罹刑
    典，犯後復坦認犯行知所悔悟，本院因認被告經此偵審程序
    ，當知所警愓，信無再犯之虞，前開對其所宣告之刑以暫不
    執行為適當，茲併諭知緩刑3 年，以啟自新；惟為確實使被
    告有正確之法律觀念並提供必要之協助及督促，且依其所犯
    情節認有加以追蹤觀護之必要，亦併依刑法第93條第1 項之
    規定，宣告緩刑期內付保護管束，俾由地方法院檢察署之觀
    護人予以適當之督促，並發揮附條件緩刑制度之立意及避免
    短期自由刑執行所肇致之弊端，以觀後效。
(四)、如附表所示之支票3 紙，為被告所偽造之有價證券，不問屬
    於犯人與否，仍應依刑法第205 條規定宣告沒收。至該等偽
    造支票上由被告所偽造之「簡泰源」印文，因該等支票既已
    宣告沒收，自毋重複諭知沒收之必要，附此敘明。又偽刻「
    簡泰源」印章1 枚，雖未據扣案，然不能證據業已滅失，爰
    依刑法第219條規定宣告沒收，附此敘明。
據上論斷，應依刑事訴訟法第299 條第1 項前段，刑法第201 條
第1 項、第59條、第205 條、第219 條、第74條第1 項第1 款、
第93條第1 項，刑法施行法第1 條之1 ，判決如主文。
本案經檢察官姜麗君到庭執行職務。
中    華    民    國  100     年    9     月    6     日
                  刑事第十四庭  審判長法  官  吳幸娥
                                      法  官  廖欣儀
                                      法  官  傅明華
以上正本證明與原本無異。
如不服本判決，應於判決送達後10日內敘明上訴理由，向本院提
出上訴狀 (應附繕本) ，上訴於臺灣高等法院。其未敘述上訴理
由者，應於上訴期間屆滿後20日內向本院補提理由書「切勿逕送
上級法院」。
                                      書記官  黃頌棻
中    華    民    國  100     年    9     月    6     日
附表：
┌─┬─────┬───┬────┬────┬───┬───────┬──────┬────┬──────┐
│編│ 支票號碼 │付款人│票    載│票面金額│交  付│交付時間、地點│   用  途   │ 提示人 │   備  註   │
│號│          │      │發票日期│(新臺幣)│對  象│              │            │        │            │
├─┼─────┼───┼────┼────┼───┼───────┼──────┼────┼──────┤
│一│AY0000000 │臺灣中│100年2月│20萬元  │楊祖賢│100年1月底某日│供作向楊祖賢│ 楊祖賢 │參見臺灣板橋│
│  │          │小企業│10日    │        │      │，在新北市新莊│借款之擔保，│        │地方法院檢察│
│  │          │銀行化│        │        │      │區○○路某處  │楊祖賢並當場│        │署100 年度偵│
│  │          │成分行│        │        │      │              │交付20萬元與│        │字第13135 號│
│  │          │      │        │        │      │              │被告        │        │卷          │
├─┼─────┼───┼────┼────┼───┼───────┼──────┼────┼──────┤
│二│AY0000000 │臺灣中│100年2月│33萬5仟 │莊耀宗│100年1月25日13│供作向莊耀宗│ 呂美香 │1.參見臺灣板│
│  │          │小企業│14日    │元      │      │時許，在新北市│借款之擔保，│        │橋地方法院檢│
│  │          │銀行化│        │        │      │新莊區○○路與│莊耀宗於扣除│        │察署100 年度│
│  │          │成分行│        │        │      │中正路口某處  │利息3萬1仟元│        │偵字第9747號│
│  │          │      │        │        │      │              │後，當場交付│        │卷          │
│  │          │      │        │        │      │              │30萬4仟元與 │        │2.莊耀宗所涉│
│  │          │      │        │        │      │              │被告        │        │重利罪嫌，另│
│  │          │      │        │        │      │              │            │        │經檢察官為緩│
│  │          │      │        │        │      │              │            │        │起訴處分    │
│  │          │      │        │        │      │              │            │        │            │
├─┼─────┼───┼────┼────┼───┼───────┼──────┼────┼──────┤
│三│AY0000000 │臺灣中│100年1月│25萬元  │張家齊│100年1月21日前│為償還前積欠│ 吳宗城 │參見臺灣板橋│
│  │          │小企業│20日    │        │      │某日，在不詳地│張家齊25萬元│        │地方法院檢察│
│  │          │銀行化│        │        │      │點            │債務，而供作│        │署100 年度偵│
│  │          │成分行│        │        │      │              │新債清償之用│        │字第11644 號│
│  │          │      │        │        │      │              │            │        │卷          │
└─┴─────┴───┴────┴────┴───┴───────┴──────┴────┴──────┘
附錄本案論罪科刑法條全文：
中華民國刑法第201條
（有價證券之偽造變造與行使罪）
意圖供行使之用，而偽造、變造公債票、公司股票或其他有價證
券者，處 3 年以上 10 年以下有期徒刑，得併科 3 千元以下罰
金。
行使偽造、變造之公債票、公司股票或其他有價證券，或意圖供
行使之用，而收集或交付於人者，處 1 年以上 7 年以下有期徒
刑，得併科 3 千元以下罰金。